臺灣板橋地方法院刑事判決　　　　　　　　　　　　九十三年度交簡上字第五一號
　　上　訴　人
　　即　被　告　乙○○
右上訴人因過失傷害案件，不服本院九十三年度交簡字第二六一號中華民國九十三年
五月十二日第一審判決（聲請案號：臺灣板橋地方法院檢察署九十三年度偵字第六四
四五號），提起上訴，本院管轄之第二審合議庭，判決如左：
    主  文
原判決撤銷。
乙○○因過失傷害人，處拘役拾日，如易科罰金，以佰元折算壹日。緩刑貳年。
    事  實
一、乙○○考領有小型車普通駕駛執照，於民國九十二年八月二日十五時三十分許，
    駕駛車號七九三０｜ＦＨ號自用小客車，沿臺北縣板橋市○○路往臺北市方向行
    駛，途經長江路二段與該段一八九巷之無號誌三岔路口，欲左轉駛入一八九巷巷
    內時，本應注意車前狀況，隨時採取必要之安全措施，及注意轉彎車應讓直行車
    先行，其欲駛入交岔路口左轉時，應先觀察對向車道有無車輛欲直行通過，而讓
    直行車先行，復依當時為白晝，天候狀況良好，道路無障礙物，及路面乾燥、無
    缺陷等情觀之，亦無不能注意之情事，竟於駕車採取左轉動作欲駛入一八九巷巷
    內時，疏未注意對向車道有無直行車駛來欲直行通過該路口，即逕行左轉駛入對
    向車道，適有甲○○（聲請簡易判決處刑書誤載為吳鳳婷）駕駛車號ＦＲＭ｜０
    五三號號重型機車，自對向車道直行通過該路口，乙○○駕駛之小客車右前側保
    險桿遂撞及甲○○駕駛機車之車前斜板，甲○○人車倒地，受有左膝四×一公分
    擦裂傷、左下肢零點五×零點五公分擦裂傷、左足踝三×一公分擦裂傷、右膝四
    ×二公分紅腫等傷害。乙○○於肇事後，其犯罪尚未為該管公務員發覺前，向至
    現場處理尚不知肇事者係何人之警員自承其係肇事者而自首。
二、案經被害人甲○○訴由臺北縣政府警察局海山分局報由臺灣板橋地方法院檢察署
    檢察官聲請以簡易判決處刑。乙○○並接受裁判。
   理   由
一、訊據被告乙○○對其於上揭時地採取左轉動作時，其駕駛之小客車於路口之對向
    車道內撞及甲○○駕駛直行通過路口之機車，致甲○○受有上開傷害等事實，坦
    承不諱，並經告訴人甲○○於警詢時指訴在卷，且有道路交通事故現場圖、道路
    交通事故調查報告表(一)、(二)、臺北縣政府警察局海山分局交通分隊Ａ二類道路交
    通事故調查報告表、臺北縣立板橋醫院驗傷診斷書各一份及車損、現場照片十二
    幀在卷可證。按汽車行駛時，駕駛人應注意車前狀況，隨時採取必要之安全措施
    ，且應注意轉彎車應讓直行車先行，此觀道路交通安全規則第九十四條第三項、
    第一百零二條第一項第六款前段之規定自明。被告係駕駛汽車之人，自應遵守此
    等規定，於行近上開交岔路口欲左轉時，應注意其左前方之對向車道是否有來車
    欲直行通過交岔路口，並應讓直行車先行。復觀以卷附之道路交通事故調查報告
    表所載當時為白晝，天候狀況良好，道路無障礙物，及路面乾燥、無缺陷等情觀
    之，亦無不能注意之情事。被告竟疏未注意當時有直行車欲通過該交岔路口，即
    貿然搶先左轉駛入對向車道，致其小客車右前側保險桿撞及告訴人駕駛機車之車
    前斜板，告訴人車倒地，受有上開傷害，被告自有應注意能注意而不注意之過失
    。臺灣省臺北縣區車輛行車事故鑑定委員會九十三年二月十三日北鑑字第九二一
    八三二號鑑定意見書亦類同上旨。告訴人因本件車禍受有上述傷害，與被告之過
    失行為間並有相當因果關係。從而，罪證明確，被告過失犯行洵堪認定。
二、核被告所為，係犯刑法第二百八十四條第一項前段之過失傷害罪。被告於犯罪後
    ，在其犯罪尚未為該管公務員發覺前，向至現場處理尚不知肇事者係何人之警員
    自承其係肇事者而自首之事實，有臺北縣政府警察局海山分局警員許志勇填載之
    交通事故案件駕駛人是否自首調查表一份在卷可憑，被告嗣並接受裁判，顯已合
    於刑法第六十二條前段自首規定之要件，爰依該規定減輕其刑。
三、原審認被告罪證明確予以論罪科刑，固非無見。然查：(1)本件被害人姓名為甲○
    ○，有警察機關之報告書、警詢筆錄及診斷證明書之記載可查，聲請簡易判決處
    刑書誤載為「吳鳳婷」，原判決未予發現更正而直接引用，尚有未洽。(2)被告就
    本件車禍，於九十二年八月四日，向臺北縣板橋市調解委員會聲請調解，經調解
    委員林爽與被告至板橋市○○路三九九巷六號二樓告訴人甲○○住處與甲○○本
    人及機車車主簡美華（簡美華由甲○○代理）進行調解，調解成立，原始調解筆
    錄記載：九十二年八月三日下午三時十分，板橋市○○路○段八九巷口，乙○○
    駕七九三０｜ＦＨ號自小客車，甲○○駕ＦＲＭ｜０五三號重機車，受損車輛車
    號：ＦＲＭ｜０五三號（車主簡美華），受傷人員姓名：甲○○，乙○○願賠償
    （簡美華）新臺幣三萬元，當場付清，兩造其餘民事請求拋棄，倘有刑責問題，
    亦不願追究加害人刑責，如已提出刑事告訴，並願撤回告訴等語，該調解筆錄之
    當事人欄記載聲請人為乙○○，對造人為簡美華，甲○○，對造人後並加載：「
    委代」二字（該二委代二字下方無當事人姓名），當事人簽名欄為：聲請人乙○
    ○，對造人甲○○；但該調解員會送予本院板橋簡易庭供核定之調解書，除調解
    內容同前外，在當事人欄之對造人下方僅記載簡美華之姓名，其旁記載「委代：
    甲○○」，於當事人簽名欄，在對造人甲○○簽名之下方又加蓋：「對造人之委
    任代理人」之戳記，此份調解書經本院板橋簡易庭法官於九十二年八月二十五日
    核定等事實，經本院調取本院九十二年度板核字第五四四二號卷核閱無誤，並有
    臺北縣板橋市公所九十三年六月二十八日北縣板民字第０九三００四二一四二號
    函檢送之該市調解會九二刑調字第一五六九號調解事件全案卷宗影本一份在卷可
    證。依上開原始調解筆錄之記載，被告應係與甲○○、簡美華，就機車車損、甲
    ○○受傷等事項，一併成立調解，但因板橋市調解委員會送予本院板橋簡易庭核
    定之調解書，僅記載簡美華為對造當事人，且將甲○○記載為「對造人之委任代
    理人」，則告訴人甲○○並非該份經本院板橋簡易庭法官核定之調解書所列之當
    事人，其核定調解之效力尚不及於告訴人，應無鄉鎮市調解條例第二十五條第二
    項「刑事事件於偵查中或第一審法院辯論終結前，調解成立，經法院核定，並經
    當事人同意撤回者，視為於調解成立時撤回告訴或自訴」規定之適用，而告訴人
    於本案亦未向檢察官或本院第一審法院具狀為撤回告訴之意思表示（本案於九十
    二年八月二日警詢後，警察、檢察官、原審皆未再通知告訴人表示意見），被告
    上訴意旨稱：因與告訴人成立調解，告訴人已表明願撤回告訴，原審應為不受理
    判決等語，尚有誤會。惟告訴人雖經本院傳訊未到庭，但由上開原始調解筆錄及
    板橋市公所上揭函文說明欄二之記載：「經本所初詢函揭調解案承辦調解委員林
    爽，據該委員陳稱：『因製作調解書為新手上路，未將受傷者甲○○（車損簡美
    華之委代）並列為當事人，實際上調解內容及於受傷者，因車損狀況並不嚴重』
    」等語（此函文之記載，因公訴人及被告於審判期日皆同意作為證據，本院審酌
    該書面陳述作成時之外部情況，認為適當，故具有證據能力），顯見被告就告訴
    人受傷一事，已於九十二年八月四日與告訴人達成和解，僅因板橋市調解委員會
    人員記載之錯誤，致無法發生撤回告訴之效果。原審漏未審酌上情，誤認被告迄
    第一審判決時尚未與告訴人達成和解，自有未合。
四、綜上，被告上訴理由認本案應為不受理判決，固不能成立，但原判決既有前述可
    議之處，自應由本院撤銷改判。茲審酌被告過失程度，告訴人之傷情非重，被告
    實際上已於九十二年八月四日與告訴人達成和解，犯後態度尚佳等一切情狀，量
    處如主文所示之刑，並諭知易科罰金之折算標準。末查被告前未曾受有期徒刑以
    上刑之宣告，有臺灣高等法院被告全國前案紀錄表、臺灣板橋地方法院檢察署刑
    案資料查註紀錄表各一份在卷可按，其本案過失犯情非重，且早已與告訴人達成
    和解，若非板橋市調解委員會人員記載錯誤，其本不必受到刑事之追訴及處罰，
    經此偵審教訓，當知警惕，應無再犯之虞，本院認對其所宣告之刑以暫不執行為
    適當，併宣告緩刑貳年，以勵自新。
據上論斷，應依刑事訴訟法第四百五十五條之一第三項、第三百六十九條第一項前段
、第三百六十四條、第二百九十九條第一項前段，刑法第二百八十四條第一項前段、
第六十二條前段、第四十一條一項前段、第七十四條第一款，罰金罰鍰提高標準條例
第一條前段、第二條，判決如主文。
本案經檢察官蘇揚旭到庭執行職務。
中      華      民      國        九十三      年    七    月  　二十七  日
                                      臺灣板橋地方法院交通法庭
                                          審判長法  官 　 王復生
                                                法  官  　陳明珠
                                                法  官    徐子涵
右正本證明與原本無異
本判決不得上訴
                                                書記官    黃美雲
中      華      民      國        九十三      年    八    月  　二      日
